臺灣臺北地方法院交通事件裁定　　　　 96年度交聲字第218號
原處分機關　臺北市交通事件裁決所
受處分人　　甲○○
上列異議人因違反道路交通管理處罰條例事件，對於臺北市交通
事件裁決所中華民國96年2月8日所為之北市裁二字第裁22-AEU49
9899號處分（原舉發通知單號碼：AEU499899號），聲明異議，
本院裁定如下：
    主  文
原處分撤銷。
甲○○不罰。
    理  由
一、原處分意旨略以：受處分人即異議人甲○○於民國96年1月1
    日18時32分許，因駕駛車牌號碼AF1237號自用小客車，行經
    臺北市大同區○○○路225巷有燈光號誌管制之交岔路口闖
    紅燈，經臺北市政府警察局大同分局大橋派出所員警當場以
    受處分人違反道路交通管理處罰條例第53條第1項規定為由
    舉發之。原處分機關認定受處分人違規事證明確，乃於96年
    2月8日依違反道路交通管理處罰條例第53條第1項、第63條
    第1項第3款及違反道路交通管理事件統一裁罰基準表之規定
    ，裁處受處分人罰鍰2,700元，並記違規點數3點。
二、異議意旨略以：異議人確實曾於上開時間、地點行經臺北市
    大同區○○○路225巷即臺北橋下之迴轉道，惟當時該交岔
    路口之主要號誌燈不亮，其車前方又有1輛大卡車擋住視線
    ，因此未能看到輔助之號誌燈而不慎闖紅燈，上開警員以燈
    光號誌損壞不關他的事，他只管違規舉發等語回應並開罰單
    ，實難接受，爰聲請撤銷上開舉發通知單等語。
三、按汽車行駛至交岔路口，其行進、轉彎，應遵守燈光號誌，
    道路交通安全規則第102條第1項第1款定有明文。又道路交
    通管理處罰條例第53條第1項規定，汽車駕駛人，行經有燈
    光號誌管制之交岔路口闖紅燈者，處新臺幣1,800元以上5,4
    00元以下罰鍰。再按號誌燈面係作為控制單向交通之用，包
    括一個或數個鏡面，號誌燈面數及設置之規定如左：(二)行車
    管制號誌應使車輛駕駛人在距停止線之左表列距離前能同時
    辨認兩個以上顯示相同燈號之燈面。如因路況限制無法符合
    左表要求時，應於號誌將近之處輔設「注意號誌」標誌，或
    作速率限制；又號誌之設置方式分為柱立式、懸臂式、門架
    式及懸掛式四種，各類號誌設置高度規定如左：一行車管制
    號誌(一)採用柱立式設於路側者，燈箱底部應高出人行道地面
    2.4公尺至4.6公尺，道路交通標誌標線號誌設置規則第201
    條第2點、第220條第1項第1款前段亦有明文。
四、本件異議人於96年1月1日18時32分許，在臺北市大同區○○
    ○路225巷有燈光號誌管制之交岔路口闖紅燈，並經警攔停
    舉發等情，有卷附舉發違反道路交通管理事件通知單1紙附
    卷可參，復為異議人所不爭執，應堪認係真正。異議人雖辯
    稱伊遭舉發當時，迴轉道內側之燈光號誌因故障而不亮，伊
    因此無法辨識當時是否為紅燈云云，然查，該路段燈光號誌
    於96年1月1日異議人遭舉發時，主管機關臺北市交通管制工
    程處並未接獲任何故障通報，亦無維修紀錄，直至同年月20
    日、23日及27日始有通報故障之狀況，該處亦均於通報當日
    即予維修完成等情，有該處96年4月2日北市交工程第000000
    00000號函、96年5月29日北市交工程第00000000000號函附
    卷可參（見本院卷第26頁、第40頁），而依當地交通繁忙，
    來往人車甚多之狀況，若燈光號誌故障不亮，勢必為人發現
    並隨即報修，應無可能於96年1月1日故障後，又延至同年月
    20日始行通知臺北市交通管制工程處派員處理，是異議人辯
    稱本件遭警員舉發時，上開地點之燈光號誌故障云云，並無
    可採。
五、惟查，上開舉發違規地點之行車速限為每小時50公里等情，
    有臺北市交通管制工程處96年4月2日北市交工程第00000000
    000號函附卷可參，依道路交通標誌標線號誌設置規則第201
    條第2點之附表，行車速限為每小時30、40、50公里時，其
    辨識距離分別應為30、50、80公尺，然由異議狀附件照片及
    臺北市政府警察局大同分局以96年4月2日北市警同分交字第
    09630910300號函覆之現場照片（見本院卷第10頁、第32-33
    頁）觀之，該迴轉道停止線前道路部分，本身僅長約20餘公
    尺，勢不可能符合上開距停止線之相當距離前能同時辨認兩
    個以上顯示相同燈號燈面之規定，又該路段亦未依同條後段
    之規定於號誌將近之處輔設「注意號誌」標誌，或作速率限
    制，有上開現場照片可稽，故此路段之交通標誌及號誌之設
    置，即有違反上開規則之情形。
六、再者，設置於路側人行道上之柱立式燈光號誌，其燈箱底部
    至路面之高度僅為230公分等情，業據上開臺北市政府警察
    局大同分局96年4月2日北市警同分交字第09630910300號函
    說明無誤（見本院卷第33頁），是此設置亦違反上開行車管
    制號誌採用柱立式設於路側者，燈箱底部應高出人行道地面
    2.4公尺至4.6公尺之規定。而交通標誌、標號、號誌之設置
    目的，在於提供車輛駕駛人及行人有關道路路況之警告、禁
    制、指示等資訊，以便利行旅及促進交通安全，並為交通稽
    查人員執行違規取締任務之法令依據，是上開道路交通標誌
    標線號誌設置規則就行車管制號誌之遠、近端號誌與停止線
    間距離、燈箱高度之設置原則分別規範，以確保駕駛人能於
    合理之行車視線範圍內知悉行車管制資訊，不致因路況或其
    他原因影響其判斷，如標誌、號誌之設置未符上開規則之旨
    ，使駕駛人因燈號過近反應不及，或因位置過低導致視線障
    礙者，若率爾將行政機關不確實之行政作為，歸責於異議人
    ，尚嫌嚴苛。故異議人辯稱本件舉發地點之交通號誌因上開
    情狀，行車時難以判別遵守等語，非無理由，洵堪採取。裁
    決機關認其有行經有燈光號誌管制之交岔路口闖紅燈之違規
    行為，尚乏所據，異議人之異議為有理由，自應由本院將原
    處分撤銷，改諭知異議人不罰。
七、據上論斷，應依道路交通案件處理辦法第20條，裁定如主文
    。
中　　華　　民　　國　　96　　年　　7 　　月　　6 　　日
　　　　　　　　　交通法庭    法　官　林柏泓
如不服本裁定應於送達後5日內向本院提出抗告狀
以上正本證明與原本無異
          　  　　　　　　　　書記官　柯貞如
中　　華　　民　　國　　96　　年　　7 　　月　　17　　日
